臺灣高等法院高雄分院刑事裁定　　　　　96年度交抗字第87號
抗　告　人　交通部公路總局高雄區監理所
代　表　人　甲○○
受處分人　　乙○○
上列抗告人因違反道路交通管理處罰條例聲明異議案件，不服臺
灣高雄地方法院中華民國96年4 月18日裁定（96年度交聲字第
321號 ），提起抗告，本院裁定如下：
    主  文
抗告駁回。
    理  由
一、原審裁定意旨引用如附件裁定書。
二、抗告意旨略謂：關於「一行為同時觸犯刑事法律及違反行政
    法上義務規定，經檢察官依訴訟法第253 條之1 為緩起訴處
    分後，行政機關得否就該違反行政法上義務再處以行政罰」
    之事項，法務部行政罰法諮詢小組第一次會議紀錄「緩起訴
    者乃附條件的不起訴處分，亦即是不起訴的一種，此觀諸刑
    事訴訟法第256 條規定自明，既為不起訴處分，亦即是不起
    訴即依不起訴處理。檢察官為緩起訴處分時依刑事訴訟法第
    253 條之2 第1 項規定對被告所為之指示及課予之負擔，係
    一種特殊處遇措施，並非刑罰。因此，刑事案件經檢察官為
    緩起訴處分確定後，宜視同不起訴處分確定，依行政罰法第
    26條第2 項規定，得依違反行政法上義務規定裁處之。」作
    成結論函釋。則原裁定與上開法務部之函釋意旨有違，為此
    提起抗告，原審裁定撤銷原處分關於對受處分人乙○○處罰
    鍰新台幣4萬9千5百元部分，並另為不罰之諭知，尚有未洽
    ，乃提起抗告請求本院撤銷原審關於此部分之裁定。
三、按94年2 月5 日公布、95年2 月5 日施行之行政罰法第26條
    規定「一行為同時觸犯刑事法律及違反行政法上義務規定者
    ，依刑事法律處罰之。但其行為應處以其他種類行政罰或得
    沒入之物而未經法院宣告沒收者，亦得裁處之。前項行為如
    經不起訴處分或為無罪、免訴、不受理、不付審理之裁判確
    定者，得依違反行政法上義務規定裁處之。」此即所謂「一
    事不二罰」原則。依此規定，一行為同時觸犯刑事法律及違
    反行政法上義務規定之情形，應優先適用刑事處罰，須於該
    行為經不起訴處分或為無罪、免訴、不受理、不付審理之裁
    判確定者，始得依違反行政法上義務規定處罰之。按又被告
    所犯為死刑、無期徒刑或最輕本刑三年以上有期徒刑以外之
    罪，檢察官參酌刑法第57條所列事項及公共利益之維護，認
    以「緩起訴」為適當者，得定1 年以上3 年以下之緩起訴期
    間為緩起訴處分，其期間自緩起訴處分確定之日起算；又檢
    察官為緩起訴處分者，得命被告於一定期間內遵守或履行左
    列各款事項：一、向被害人道歉。二、立悔過書。三、向被
    害人支付相當數額之財產或非財產上之損害賠償。四、向公
    庫或指定之公益團體、地方自治團體支付一定之金額。五、
    向指定之公益團體、地方自治團體或社區提供四十小時以上
    二百四十小時以下之義務勞務。六、完成戒癮治療、精神治
    療、心理輔導或其他適當之處遇措施。七、保護被害人安全
    之必要命令。八、預防再犯所為之必要命令。檢察官命被告
    遵守或履行前項第3 款至第6 款之事項，應得被告之同意，
    刑事訴訟法第253 條之1 第1 項、第253 條之1 第2 項分別
    定有明文。本件受處分人乙○○於95年12月10日中午12時34
    分許，駕駛ＸＫ─0136號自用小客車，於高雄縣鳳山市○○
    ○路○段與青年路口酒後駕車肇事，經警當場為酒精濃度之
    測試，其呼氣酒精濃度為每公升1.05毫克，已逾每公升0.55
    毫克之標準，而經臺灣高雄地方法院檢察署檢察官以95年度
    偵字第32557 號為緩起訴處分，緩起訴期間1 年，並應於緩
    起訴確定日起3 個月內，向國庫支付新台幣（以下同）4 萬
    元，此有該緩起訴處分書在卷可按（見原審卷第15、16 頁
    ）。按緩起訴處分本質上係有罪之認定，乃檢察官參酌刑法
    第57條所列事項及公共利益之維護，認以「緩起訴」為適當
    者，而為此緩起訴處分，性質上與同法第252 條之不起訴處
    分顯然不同，而與同法第253 條之檢察官職權不起訴處分，
    就檢察官具有相當之裁量權觀之，兩者固有性質相似之處，
    然檢察官為緩起訴處分的同時，得命被告遵守或履行第253
    條之2 第1 項各款所定之事項，且於同法第253 條之3的 情
    形，檢察官仍得依職權或依告訴人之聲請撤銷原處分，繼續
    偵查起訴，兩者仍有相當之差異。質言之，檢察官認被告有
    相關之犯罪事實，然依刑法第57條及公共利益的考量，尚無
    提起公訴使之接受刑事處罰之必要，惟亦不宜以同法第253
    條為職權不起訴處分之情形，即可予以緩起訴處分，而檢察
    官審酌後認為被告完全不受任何處罰並非妥適，即可依上開
    253 條之2 第1 項第4 款之規定，命被告向公庫或指定之公
    益團體、地方自治團體支付一定之金額，以臻事理之衡平，
    並收儆懲之效。準此，檢察官為緩起訴處分時，附帶命被告
    為此一定金額之支付，本質上仍係對被告所為之處罰。其雖
    非上開行政罰法第26條規定之「依刑事法律」所為之處罰，
    然仍具有相當程度取代依刑事法律所為處罰之性質。從而，
    行為人「一行為同時觸犯刑事法律及違反行政法上義務規定
    」之情形，檢察官對該行為為緩起訴處分，並命被告向公庫
    或其它公益團體、地方自治團體支付一定之金額者，應類推
    適用上開行政罰法第26條之規定，一事不二罰之法理，不再
    對被告為其它行政罰鍰之處罰。
四、本件受處分人（即原審異議人）於上開時地服用酒類，不能
    安全駕駛動力交通工具，而駕駛之行為，業經檢察官為緩起
    訴處分，緩起訴期間1 年，並命受處分人應於緩起訴確定日
    起3 個月內，向國庫支付4 萬元，已如前述。揆諸前揭說明
    ，自不得就同一行為再為罰鍰之行政罰。原處分機關依道路
    交通管理處罰條例第35條第1 項第1 款規定，對異議人上開
    酒後駕車之違規行為，處以其他種類行政罰即吊扣駕駛執照
    12 個 月部分，固無不合（此部分未在抗告範圍），惟其另
    裁處受處分人乙○○罰鍰4 萬9 千500 元，即非妥適。原審
    裁定據以將原處分機關裁處受處分人（即原審異議人）罰鍰
    4 萬9 千500 元之行政罰部分撤銷並諭知此部分不罰，並無
    不合，抗告人執前詞提起抗告，為無理由，應予駁回。
五、據上論結，應依道路交通案件處理辦法第26條，刑事訴訟法
    第412 條，裁定如主文。
中　　華　　民　　國　　96　　年　　6 　　月　　29　　日
                  刑事第八庭    審判長法  官  李炫德
                                      法  官  簡志瑩
                                      法  官  蔡國卿
以上正本證明與原本無異。
不得再抗告。
中　　華　　民　　國　　96　　年　　6 　　月　　29　　日
　　　　　　　　　　　　　　　　　　　書記官  顏惠華
